【裁判字號】    99,訴,1720
【裁判日期】    991210
【裁判案由】    調整租金
【裁判全文】
臺灣板橋地方法院民事判決              99年度訴字第1720號
原      告  周月梅
訴訟代理人  林幸慧律師
訴訟代理人  徐揆智律師
被      告  張國成
上列當事人間請求調整租金事件，經本院於民國99年11月26日言
詞辯論終結，判決如下：
    主  文
原告之訴駁回。
訴訟費用由原告負擔。
    事實及理由
一、原告主張：坐落台北縣樹林巿三德街32－2號一、二樓房屋
    及基地（台北縣樹林市○○段407地號），為原告購買取得
    ，被告於民國88年間向原告之前手以每個月新台幣（下同）
    5000元承租，作為住宅使用，未訂書面，亦未約定租賃期限
    。原告自90年買受系爭房地，被告要求以原來之租金標準承
    租，被告當時言明：「出租人如有需要收回房屋，承租人隨
    時可以遷讓房屋」，原告相信被告所言，自90年6月起，按
    月5000元出租給被告。嗣原告母親於民國97年間，要前來與
    原告同住，原告有收回房屋之必要，經向被告催討遷讓房屋
    ，被告竟然推三阻四，拒絕遷讓，原告復於99年4月1日向被
    告表示要依附近行情調整租金，然亦遭被告拒絕，甚至自99
    年4月1日起每月5000元之租金亦未給付。查近十年來，樹林
    市區之房屋及土地之巿價翻漲好幾倍，附近房屋之租金亦跟
    著上漲，就以隔鄰（三德街32－5號）而言，與系爭房屋同
    面積、同屋齡，月租14000元，押金28000元，反觀系爭房屋
    租金明顯偏低，無押金，租金已十幾年未曾調整，對原告顯
    失公平，原告請求判決調整租金。系爭房屋面臨十二米馬路
    ，交通便捷，鄰近巿場、國小、國中，新莊線捷運站就在附
    近，生活機能良好，地方快速繁榮，房價節節上漲，地價稅
    年年調升，租金應有每月18000元之行情。並聲明：被告向
    原告承租坐落台北縣樹林巿三德街32-2號房屋及基地，租金
    自99年4月1日起，應調整為每個月18000元。
二、被告則以：否認原告曾在99年4月1日對其表示要調整租金乙
    事，系爭房屋租金行情不到每月18000元。
三、兩造不爭之事實
    坐落台北縣樹林巿三德街32－2號一、二樓房屋及基地（台
    北縣樹林市○○段407地號），為原告購買取得，被告於民
    國88年間向原告之前手以每個月5000元承租，作為住宅使用
    ，未訂書面，亦未約定租賃期限。
四、原告訴請調整租金，被告則以前揭情詞辯，是本件之爭點厥
    為：本件是否有調整租金之必要。按租賃物為不動產者，因
    其價值之昇降，當事人得聲請法院增減其租金。但其租賃定
    有期限者，不在此限，民法第442 條定有明文。經查，系爭
    房屋之基地，即台北縣樹林市○○段407地號，其90年5月之
    移轉現值為每平方公尺27233.9元，於99年之公告現值為每
    平方公尺31200元，有土地謄本可稽，地價固有上漲，惟按
    城市地方房屋之租金，以不超過土地及其建築物申報總價年
    息百分之十為限，土地法第97條第1項亦有規定。又按基地
    租金之數額，除以基地申報地價為基礎外，尚須斟酌基地之
    位置，工商業繁榮之程度，承租人利用基地之經濟價值及所
    受利益等項，並與鄰地租金相比較，以為決定（最高法院68
    年度台上字第3071號判例可資參照）。經查，系爭土地臨12
    米寬之三德街，西距主要出入道路中正路約210公尺，位於
    台北縣樹林市三多里地區都市計畫內，土地使用分區為住宅
    區，附近多為住宅，此有鑑定報告可稽，是本院審酌系爭土
    地所在之位置、交通之便利性、系爭房屋作住宅使用及附近
    租金行情等情，認被告承租房屋之每月租金，以按土地及其
    建築物申報地價總額年息10％為適當。查系爭土地面積
    53.87 平方公尺，99年1月申報地價為每平方公尺6880元，
    有土地登記謄本在卷可稽，房屋課稅現值為96200元，則土
    地與房屋申報總價466 826元（6880x53.87+96200=466826）
    ，被告承租系爭房屋之年租金應為46683元（466826x10% =
    46683），每月租金為3890元（46683/12=3890）。雖本院囑
    託台北縣不動產估價師公會鑑定系爭房屋自99年4月起每月
    合理房租為16157元，有鑑定報告可稽，惟觀諸該鑑定報告
    之內容並未考量土地法第97條之適用，然系爭房屋為都市住
    宅，必須受到土地法第97條之限制，又因系爭土地申報地價
    低，房屋課稅現值亦低，縱以土地及其建築物申報地價總額
    年息百分之10計算，亦低於每月5000元，是原告請求調整租
    金，為無理由，應予駁回。
五、據上論結，本件原告之訴為無理由，依民事訴訟法第78條，
    判決如主文。
中    華    民    國    99    年    12    月    10    日
              民事第三庭    法  官  陳映如
以上正本係照原本作成
如對本判決上訴，須於判決送達後20日內向本院提出上訴狀。如
委任律師提起上訴者，應一併繳納上訴審裁判費。
中    華    民    國    99    年    12    月    10    日
                            書記官  林勁丞

司法院資訊處製作；財團法人民間司法改革基金會備份。
